臺灣高等法院刑事判決　　　　　　　　 96年度上易字第840號
上　訴　人　　乙○○
即自訴人
上訴代理人　　林文淵律師
被　　　告　　甲○○
　　　　　(原名施建良)
選任辯護人　　謝世瑩律師
上列上訴人因妨害家庭案件，不服臺灣臺北地方法院九十五年度
自字第一三０號，中華民國九十六年三月七日第一審判決，提起
上訴，本院判決如下：
    主  文
上訴駁回。
　　理  由
一、本案經本院審理結果，認第一審判決對被告甲○○為無罪之
    諭知，核無不當，應予維持，並引用第一審判決書記載之證
    據及理由（如附件）。
二、自訴人上訴意旨略以：被告與証人張冠婷於民國九十五年間
    發生四次通姦情事，業據証人指証確發生四次，第一次於九
    十五年間在北市○○○路農安街之停車格，餘均於台北市區
    停車格或巷子，而因距法院詰問時已有一段時間，故無法明
    確記憶確定日期乃人之常情，且夜間八時許，上班人潮已退
    ，則於停車格或巷內發生通姦情事，亦非不合常情，即因証
    人未為捏造，方據實証稱不記得確切時、地，是原判決據此
    認証人所証不足採，顯有違誤。參以被告與張冠婷於九十五
    年六月一日至同年九月十三日，二人緊密之通聯紀錄，亦足
    佐証二人確有戀姦情熱等語，請求撤銷原判決，而為被告有
    罪判決等語。
三、按犯罪事實應依證據認定之，無證據不得認定犯罪事實；不
    能證明被告犯罪者，應諭知無罪之判決，刑事訴訟法第一百
    五十四條第二項及第三百零一條第一項，分別定有明文。次
    按認定不利於被告之事實，須依積極證據，苟積極證據不足
    為不利於被告事實之認定時，即應為有利於被告之認定，更
    不必有何有利之證據；又事實之認定，應憑證據，如未能發
    現相當證據，或證據不足以證明，自不能以推測或擬制之方
    法，以為裁判基礎；被告否認犯罪事實所持之辯解，縱屬不
    能成立，仍非有積極證據足以證明其犯罪行為，不能遽為有
    罪之認定。而刑事訴訟法上所謂認定犯罪事實之積極證據，
    係指適合於被告犯罪事實之認定之積極證據而言，雖不以直
    接證據為限，間接證據亦包括在內；然而無論直接或間接證
    據，其為訴訟上之證明，須於通常一般之人均不致有所懷疑
    ，而得確信其為真實之程度者，始得據為有罪之認定，倘其
    證明尚未達到此一程度，而有合理之懷疑存在時，致使無從
    形成有罪之確信，根據「罪證有疑，利於被告」之證據法則
    ，即不得遽為不利被告之認定（最高法院三十年上字第八一
    六號、廿九年上字第三一０五號、卅年上字第一八三一號、
    四十年台上字第八六號及七十六年台上字第四九八六號判例
    意旨參照）。至告訴人之指訴，係以使被告受刑事訴追為目
    的，是以告訴人之指訴為證據方法，除其指訴須無瑕疵，且
    應有查與事實相符之佐證，始得資為判決之基礎，亦經最高
    法院著有五十二年台上字第一三００號及六十一年台上字第
    三０九九號判例可資參照。而所謂無瑕疵，係指被害人所為
    不利被告之陳述，與社會上一般生活經驗或卷存其他客觀事
    實並無矛盾而言；另所謂就其他方面調查認與事實相符，非
    僅以所援用之旁證足以證明被害結果為已足，尤須綜合一切
    積極佐證，除認定被告確為加害人之可能外，在推理上無從
    另為其他合理原因之假設，有一不合於此，即不能以被害人
    之陳述作為論斷之證據。
四、經查：本案上訴人以其配偶張冠婷對其坦承犯行及自書之悔
    過書、犯罪細節說明書及與被告電話錄音等証據，自訴被告
    相姦罪，然上開悔過書犯罪細節說明書及電話錄音之取得，
    係上訴人發覺其妻於其出國期間徹夜未歸，並有不明男子為
    其妻之金錢債務，出面恐嚇其妹等不尋常情事，而追問其妻
    ，並於九十五年九月十一及十二日，接連二日毆打其妻，才
    得其妻道出與被告之姦情，詎其妻竟以其施暴聲請保護令，
    其方決定對渠二人提出告訴，且強行令其妻對被告進行錄音
    ，並要求其妻立下悔過書及自白書等情，此於其上訴理由狀
    第四頁～第五頁自為詳述，並附具其妻之家暴驗傷診斷書，
    則上訴人取得前開証據業已自陳係強暴、脅迫之不法取得，
    已屬可議，況前開書証均屬証人審判外之書面陳述，要均無
    証據能力；且與被告對話之錄音內容，亦僅張冠婷單方一再
    誘詢，亦未見被告有何坦認姦情之言，是均不得為本案之積
    極事証。至上訴人配偶張冠婷嗣於原審以証人身分到院結証
    ，仍証稱確與被告有發生四次通姦情事一節，其無法証述確
    實之時間、地點，泛稱九十五年間於台北市區○○○○巷道
    ，已屬可議，而唯一記憶第一次於晚間八時許在建國北路及
    農安街口，係因在公車總站旁之停車格，則晚間八時在台北
    市區公車總站旁，依台北市市區雖晚間八時已過下班之交通
    尖峰期，然仍為人車往來頻繁之不夜城，建國北路、農安街
    口亦屬要道，上訴意旨所稱上班人潮已退，及二人戀姦情熱
    ，要無不敢為云云，既與事實不符，復屬臆測之詞，均無足
    採。至被告與証人之電話通聯往來頻繁，亦僅証二人有以電
    話交談頻繁，尚無從據此推論二人必有姦情。此外，本案均
    查無其　　他任何積極証據，足認被告與上訴人之配偶有相
    姦之犯行，　乃事証不足，自應為被告無罪之諭知。原審以
    不能証明被告犯罪而為其無罪之諭知，經核原判決並無違誤
    ，自訴人仍執前詞，上訴請求撤銷改判，為無理由，應予駁
    回。
五、據上論斷，應依刑事訴訟法第三百六十四條、第三百六十八
    條、第三百七十三條，判決如主文。
中　　華　　民　　國　 九十六 　年　 六　 月　  七  　日
　　　　　　　　　刑事第六庭審判長法　官  林堭儀
　　　　　　　　　　　　　　　    法　官  莊謙崇
　　　　　　　 　 　　　　　　　　法　官  陳玉雲
以上正本證明與原本無異。
不得上訴。
                                  書記官  陳思云
中　　華　　民　　國　　96　　年　　6 　　月　　9 　　日
臺灣臺北地方法院刑事判決　　　　　　　 95年度自字第130號
自　訴　人　乙○○　男  31歲（民國○○年○月○○日生）
                    身分證統一編號：Ｚ000000000
                    住臺北縣新店市○○街14巷21號5樓
　　　　　　　　　　居臺北市○○區○○路一段324號4樓
自訴代理人　陳德文律師
被　　　告　甲○○（原名施建良）
　　　　　　　　　　男　32歲（民國○○年○月○日生）
　　　　　　　　　　身分證統一編號：Ｚ000000000號
　　　　　　　　　　住臺北縣新店市○○街83號6樓
選任辯護人　謝世瑩律師
上列被告因通姦案件，經自訴人提起自訴，本院判決如下：
    主  文
甲○○無罪。
    理  由
一、自訴意旨略以：自訴人乙○○與張冠婷為夫妻，詎被告甲○
    ○（原名施建良）竟與張冠婷私下交往，並於九十五年初起
    至九月為止，發生四次性關係，地點均在車上。第一次之地
    點在臺北市○○○路及農安街口的路邊停車格，而後三次地
    點分別在臺北市區路邊停車處或安靜無人來往之小巷中，因
    認被告涉有刑法第二百三十九條後段之相姦罪嫌。
二、按犯罪事實應依證據認定之，無證據不得認定其犯罪事實；
    又不能證明被告犯罪者，應諭知無罪之判決，且該規定於自
    訴程序準用之，刑事訴訟法第一百五十四條第二項、第三百
    零一條第一項、第三百四十三條分別定有明文。次按檢察官
    就被告犯罪事實，應負舉證責任，並指出證明之方法，刑事
    訴訟法第一百六十一條第一項定有明文，亦即檢察官就被告
    之犯罪事實應負實質之舉證責任，以貫徹無罪推定原則，該
    檢察官應負實質舉證責任之規定係編列在本法第一編總則第
    十二章「證據」中，故於自訴程序之自訴人亦同有適用，最
    高法院九十一年度第四次刑事庭會議決議第十一項可資參照
    。又按事實之認定，應憑證據，如未能發現相當證據，或證
    據不足以證明，自不能以推測或擬制之方法，為裁判基礎；
    又認定犯罪事實所憑之證據，雖不以直接證據為限，間接證
    據亦包括在內；然而無論直接或間接證據，其為訴訟上之證
    明，須於通常一般之人均不致有所懷疑，而得確信其為真實
    之程度者，始得據為有罪之認定，倘其證明尚未達到此一程
    度，而有合理之懷疑存在時，事實審法院復已就其心證上理
    由予以闡述，敘明其如何無從為有罪之確信，因而為無罪之
    判決，尚不得任意指為違法，有最高法院四十年臺上字第八
    十六號及七十六年臺上字第四九八六號判例均足供參酌。
三、訊據被告堅詞否認有何相姦之犯行，辯稱：其與張冠婷為十
    幾年前的朋友，因不久前張冠婷委託其調查自訴人，才又開
    始有接觸，惟僅止於朋友關係，從未發生性關係。至於告訴
    人提出之錄音帶內容雖屬真實，然其於通話中從未承認與張
    冠婷發生性關係，甚至予以明白否認，然張冠婷於對談中卻
    刻意引導被告之回答，自訴人提起自訴之目的，實啟人疑竇
    等語。經查：
  (一)張冠婷於九十年十二月十九日與自訴人結婚，為自訴人之配
    偶，此有臺北縣新店市戶政事務所九十六年一月三十日北縣
    店戶字第○九六○○○一○二○號函附自訴人之戶籍登記資
    料與歷次變更登記申請書一份在卷可稽。
  (二)張冠婷經本院以證人身分傳喚而經自訴代理人主詰問時，雖
    證稱與被告曾經發生四次性關係，然其對於發生性關係之時
    間、地點，僅證述四次性關係發生之時間均在九十五年間，
    而第一次發生之地點在臺北市○○○路與農安街之停車格，
    至於另外三次性關係之發生地點，則均無法記憶清楚，只記
    得是在路邊的停車格或是巷子內（本院卷第九十頁反面至第
    九十一頁）。而經本院勘驗被告對於證據能力不爭執之通話
    錄音帶後，證人張冠婷於該通話中，亦未明確提及與被告從
    事性行為之時間與地點，而僅以「我跟你之間的事」、「難
    道我們做過的事你都忘了嗎？」、「難道你都不願意負責？
    」、「難道我們發生的事」、「難道你什麼都忘記，你什麼
    都不想承認嗎？」…等不明確之疑問句與被告對談，並一再
    詢問被告是否願意賠償，此有本院九十六年一月二十四日勘
    驗筆錄一份在卷可參（本院卷第六十五頁至第七十頁）。是
    證人張冠婷如確實於九十五年間曾與被告發生性關係，該時
    距離本院九十六年二月八日審判期日之時間並非久遠，則證
    人張冠婷何以未能記憶發生性關係之確切時、地，且又在電
    話通話中未能具體明確向被告表示曾經發生性關係之時、地
    ，而須以疑問之方式質之被告。另據證人張冠婷證述之內容
    ，其第一次與被告發生性關係之地點附近有公車總站，時間
    約為晚上八點多，衡諸臺北市市區之交通往來狀況，該處於
    晚間八點多應仍有相當之車流與人潮走動，況該處位於公車
    總站附近，於此極易遭他人察覺之路邊車上發生性關係，實
    與常情不符。至於自訴人所提出證人張冠婷所出具之悔過書
    與說明書，均屬於被告以外之人於審判外之書面陳述，又無
    其他例外得認為有證據能力之情形，依刑事訴訟法第一百五
    十九條第一項規定，自不得以之作為證據。從而，證人張冠
    婷所證述之內容，時間、地點均不明確，本院實難以遽採。
  (三)自訴人雖一再指陳因證人張冠婷與被告發生性關係，因此欲
    與之離婚。惟證人張冠婷證稱其每月收入新臺幣（下同）二
    萬五千元、自訴人每月收入四萬多元，二人婚姻生活狀況正
    常，沒有發生什麼問題，性生活亦屬正常，並於九十六年一
    月底與自訴人從臺北市○○區○○路搬到木柵路，（本院卷
    第九十二頁至第九十五頁），而依上開臺北縣新店市戶政事
    務所函文所示，自訴人於九十五年十二月二十二日申請辦理
    換發國民身分證時，仍委託證人張冠婷辦理，足見自訴人與
    證人張冠婷之家庭生活緊密，並無任何不睦之處，此與一般
    情形下夫妻發生婚外情而導致婚姻關係緊張、影響家庭生活
    之情況顯有不同，更與自訴人所指之情形不符，於此更顯自
    訴人與證人張冠婷之陳述確有令人起疑之處。
四、綜上所查，本件自訴人所提出之證據，均無法證明被告有與
    證人張冠婷相姦之事實，此外，復查無其他積極證據足認被
    告有相姦之犯行，不能證明被告犯罪，自應諭知被告無罪之
    判決。
據上論斷，應依刑事訴訟法第三百四十三條、第三百零一條第
一項，判決如主文。
中　　華　　民　　國　　96　　年　　3 　　月　　7 　　日
　　　　　　　　　刑事第七庭審判長法  官  梁耀鑌
                                  法  官  許泰誠
                                  法　官　余明賢
以上正本證明與原本無異。
如不服本判決，應於判決送達後10日內，向本院提出上訴狀。
　　　　　　　　　　　　　　  　　書記官　葉潔如
中　　華　　民　　國　　96　　年　　3 　　月　　7 　　日
